臺灣高等法院臺南分院刑事判決　　　　　　九十一年度上易字第一一六號　　　Ｇ
　　　上　訴　人　臺灣臺南地方法院檢察署檢察官
　　　被　　　告　甲　○　○
　　　選任辯護人　吳　永　茂　律師
右上訴人因被告甲○○殺人未遂等案件，不服臺灣臺南地方法院九十年度訴字第六七
一號中華民國九十年十一月二十六日第一審判決（起訴案號：臺灣臺南地方法院檢察
署九十年度營偵字第七八八號），提起上訴，本院判決如左：
      主      文
上訴駁回。
      事      實
一、甲○○前因過失傷害案件，經本院判處有期徒刑三月確定，甫於八十九年十二月
    七日易科罰金執行完畢，仍不知警惕，明知其與乙○○已於民國（下同）八十九
    年九月二十一日辦理離婚，對於乙○○而言，其為家庭暴力防治法第三條第一款
    之成員，且經乙○○聲請臺灣臺南地方法院依家庭暴力防治法第十三條之規定，
    於八十九年五月二日核發有效期間為一年，內容為禁止其對乙○○直接或間接為
    騷擾、通話或其他聯絡行為，且應遠離乙○○位於台南縣官田鄉西庄村八二九號
    之居所至少五十公尺之八十九年度家護字第九０號通常保護令，甲○○本有遵守
    之義務，不得對乙○○直接或間接為騷擾、接觸、通話或其他連絡行為，詎竟基
    於違反前揭保護令之犯意，於九十年二月二十二日十五時三十分許，駕車跟隨乙
    ○○至台南縣學甲鎮○○路、建國路口，適乙○○在該路口等待號誌時，隔著車
    窗質問乙○○稱「何時願將房子還給我」，乙○○不予理會，隨即開車至台南縣
    學甲鎮○○路五五號國泰人壽公司上班，甲○○猶不罷手，接續前揭犯意，隨即
    撥打電話予乙○○再度以「何時要將房子及孩子還給我」等語質問，因乙○○拒
    接電話，甲○○竟手持其所有開山刀一把，進入前開公司，並在後重複追問何時
    將房子返還，二人一前一後追趕至台南縣學甲鎮○○路與公館路口時，乙○○為
    甲○○趕上，甲○○竟又以手用力拍乙○○肩部（未成傷），並手持開山刀向乙
    ○○稱：「快點把房子還來」之強暴脅迫方式，妨害乙○○行使自由行動之權利
    ，乙○○因而取出電擊棒自衛，惟該電擊棒又為甲○○以開山刀之刀背砍斷，此
    時警員蔡伯典、丙○○據報適時趕到，當場逮捕甲○○並扣得開山刀一把，始結
    束甲○○違反保護令之行為。
二、案經台南縣警察局學甲分局報請台灣台南地方法院檢察署檢察官偵查起訴。
      理      由
一、訊據被告甲○○就其有右揭違反保護令之行為各節業已坦白承認，雖以伊只是要
    把事情搞清楚，並沒有要妨害乙○○權利的意思，況且伊之前就有因為違反保護
    令被判刑，這次應該與之前是連續的行為等語，否認其有妨害乙○○自由行動及
    騷擾乙○○之新事實等犯行；然查：
（一）右揭事實，業據被害人乙○○指陳綦詳，核與證人蔡伯典於原審審理時證述：
      當時伊遠遠看見被告持刀追趕告訴人，伊騎機車靠近時，被告似乎還不知道，
      而且旁邊有好多人在圍觀，後來伊就將被告的刀拿過來等語（參見原審九十年
      九月三日訊問筆錄）互核相符，此外，復有被告所有開山刀一把扣案足稽，是
      被告甲○○持刀妨害乙○○之行動自由乙節，已堪認定。
（二）次按得上訴於高等法院之第一審刑事判決，如已提起上訴，則行為人在該上訴
      審（亦即最後審理事實審之法院）宣示判決後始行發生之犯罪事實，既非該法
      院所得審判，即為該案判決之既判力所不能及（最高法院三十二年上字第二五
      七八號判例意旨可資參照）。被告與乙○○於八十九年九月二十一日辦理離婚
      ，為乙○○之前夫，係屬家庭暴力防治法第三條第一款之成員，前經乙○○聲
      請臺灣臺南地方法院於八十九年五月二日核發禁止其對乙○○直接或間接為騷
      擾、通話或其他聯絡行為，且應遠離乙○○位於台南縣官田鄉西庄村八二九號
      之居所至少五十公尺之八十九年度家護字第九０號通常保護令，有該保護令裁
      定附卷可稽，被告前雖於八十九年五月間起至同年九月底止，對乙○○為騷擾
      行為，而有違家庭暴力防治法第五十條之情節，並經本院於九十年二月二十日
      宣示判決，有該案八十九年度上易字第一九一一號判決影本附卷，是其復於九
      十年二月二十二日前開保護令公布有效期間內對乙○○再度為騷擾行為，參酌
      前開說明，當非前行為既判力擴張之範圍所及，是該情節既為被告所不否認，
      且經乙○○指陳綦詳，是被告違反家庭暴力防治法之犯行已臻明確，應予依法
      論科。
二、核被告所為，係犯刑法第三百零四條第一項之以強暴、脅迫妨害人行使權利罪，
    及家庭暴力防治法第五十條第二款之違反保護令罪。公訴人就被告所犯刑法第三
    百零四條第一項之以強暴、脅迫妨害人行使權利罪部分，雖認被告當時係持開山
    刀砍向乙○○頭部，所為係犯刑法殺人未遂罪，然查被告當時為質問乙○○而持
    刀追趕時，警員尚未趕到，若確有殺人之犯意，則其二度抓住乙○○，當有充分
    機會砍殺，然乙○○卻毫髮無傷，且當乙○○使用電擊棒自衛時，被告仍將開山
    刀刀鋒處對準自己，並以刀背部分對乙○○方向以隔開電擊棒，此業據證人蔡伯
    典於原審審理時證述：當天所扣到之電擊棒，是被刀背砍斷的，而非用刀鋒砍斷
    的，此由扣案的電擊棒其上缺口處參差不齊可知乙節相符（參見原審卷第三十四
    頁），當日據報到場之警員丙○○於本院審理時亦無法證明被告有砍殺乙○○頭
    部之行為，此外，復查無其他足以證明被告確有殺人之犯意，公訴人認被告係犯
    刑法第二百七十一條第二項之殺人未遂罪，尚有未洽，被告持刀追趕乙○○之行
    為，應僅構成刑法第三百零四條第一項之以強暴、脅迫妨害人行使權利罪，因二
    者之基本事實同一，本院自應變更公訴人之起訴法條。又被告如事實欄之一連串
    騷擾、接觸乙○○之行為，均係其基於違反保護令之單一犯意所為之接續行為，
    其持刀妨害乙○○之行動自由之行為，雖另構成刑法第三百零四條第一項之妨害
    人行使權利罪，應認其係以一行為觸犯構成要件不相同之罪名，應依想像競合之
    例，從一重之家庭暴力防治法第五十條第二款違反保護令罪論處。查被告前因過
    失傷害案件，經本院判處有期徒刑參月確定，甫於八十九年十二月七日經易科罰
    金執行完畢，有卷附台灣高等法院被告全國前案紀錄表一紙可按，其受有期徒刑
    執行完畢，五年內再犯本件有期徒刑以上之罪，為累犯，依法應加重其刑。扣案
    之開山刀一把係被告所有且係供被告犯罪之物，業據被告自承在卷，應依法宣告
    沒收。
三、原審以被告罪證明確，因予適用刑法第三百零四條第一項（漏引第一項）、家庭
    暴力防治法第五十條第二款、第五十五條、第四十七條、第三十八條第一項第二
    款，罰金罰鍰提高標準條例第一條前段之規定，並審酌被告犯罪動機、手段、所
    造成之危害及犯罪後之態度，暨其品行、生活狀況、智識程度等一切情狀，量處
    有期徒刑九月，以示懲儆。經核其認事用法並無不合，量刑亦稱妥適。公訴人上
    訴意旨循告訴人之請求，以被告具有殺人犯意等情，認原判決適用法律不當，為
    無理由，應駁回其上訴。
據上論結，應依刑事訴訟法第三百六十八條，判決如主文。
本案經檢察官劉欽銘到庭執行職務。
中    華    民    國      九十一      年      二      月      十九      日
                                  臺灣高等法院臺南分院刑事第三庭
                                      審判長法官  黃    崑    宗
                                            法官  林    勝    木
                    法官  葉    居    正
右正本證明與原本無異。
不得上訴。
                                      法院書記官  陳    嘉    琍
中    華    民    國      九十一      年      二      月     二十       日
